【裁判字號】    95,交聲,429
【裁判日期】    950728
【裁判案由】    聲明異議
【裁判全文】
臺灣臺中地方法院交通事件裁定         95年度交聲字第429號
原處分機關  交通部公路總局臺中區監理所臺中市監理站
異  議  人
即受處分人  甲○○
上列受處分人因違反道路交通管理處罰條例案件，對於交通部公
路總局臺中區監理所臺中市監理站九十五年六月九日所為之處分
（裁監稽違字第裁六一─ＨＣ0000000號裁決書），聲明
異議，本院裁定如下：
    主  文
原處分關於罰鍰新臺幣伍萬貳仟伍佰元部分撤銷。
前項撤銷部分，不罰。
    理  由
一、原處分機關交通部公路總局臺中區監理所臺中市監理站係以
    ：異議人即受處分人甲○○（下稱受處分人）於民國九十五
    年三月二十三日零時五分許，駕駛車牌號碼ＪＨＧ─○八一
    號之重型機車，在臺中縣太平市○○路十東枝十八號前酒後
    駕車肇事致人受傷，經警舉發「酒精濃度現場實地測定測定
    值為每公升○點六五毫克，超過標準值每公升○點五五毫克
    ，因而肇事使人受傷」之違規，為臺中縣警察局霧峰分局執
    行攔檢勤務之員警以其有違反道路交通管理處罰條例第三十
    五條第一項第一款規定之行為，逕行製作中縣警交字第ＨＣ
    0000000號舉發通知單予以舉發並交付予受處分人，
    並經原處分機關交通部公路總局臺中區監理所臺中市監理站
    於九十五年六月九日依道路交通管理處罰條例第三十五條第
    一項第一款及違反道路交通管理事件統一裁罰基準及處理細
    則第四十三條、第四十四條及第六十一條之規定，以裁監稽
    違字第裁六一─ＨＣ0000000號裁決書裁處受處分人
    罰鍰新臺幣（下同）五萬二千五百元，並吊扣駕駛執照二十
    四個月，且期間受處分人已於九十五年四月十七日依最低罰
    額繳交罰鍰四萬五千元，並執行吊扣駕駛執照二十四個月之
    手續。
二、受處分人聲明異議意旨略以：聲請人固不否認上揭舉發通知
    單上所載酒醉駕車之事實，惟其一行為同時觸犯刑事法之違
    背安全駕駛罪，業經臺灣臺中地方法院檢察署檢察官以九十
    五年度速偵字第一三二三號聲請簡易判決處刑，並經本院以
    九十五年度中交簡字第五七三號簡易判決科處罰金銀元二萬
    元，如易服勞役，以銀元三百元折算一日確定在案，竟又另
    繳付交通罰款四萬五千百元，此乃對同一事實重複裁決，違
    反一事不二罰之原則，故就此部分處分應予撤銷等語。
三、經查：
（一）按汽車駕駛人，駕駛汽車經測試檢定有酒精濃度超過規定
      標準者，處一萬五千元以上六萬元以下罰鍰，因而肇事致
      人受傷者，吊扣其駕駛執照二年；汽車駕駛人有飲用酒類
      後其吐氣所含酒精濃度超過每公升○‧二五毫克以上者，
      不得駕車；汽車駕駛人，因違反本條例及道路交通安全規
      則之規定，受吊扣或吊銷駕駛執照處分時，吊扣或吊銷其
      持有各級車類之駕駛執照。道路交通管理處罰條例第三十
      五條第一項第一款、第六十八條、道路交通安全規則第一
      百十四條第二款與違反道路交通管理事件統一裁罰標準表
      分別定有明文。查本件受處分人於九十五年三月二十三日
      零時五分許，駕駛車牌號碼ＪＨＧ─○八一號之重型機車
      ，在臺中縣振幅路十東枝十八號前，因酒後駕車肇事致人
      受傷，經警進行吐氣酒精濃度檢測後，發現受處分人吐氣
      所含酒精濃度高達每公升零點六五毫克等情，業為受處分
      人所坦承，並有受處分人簽收之舉發通知單影本在卷可稽
      ，是受處分人飲用酒類後，於上開時間駕駛前揭重型機車
      肇事致人受傷，經員警測試檢定有酒精濃度超過規定標準
      即吐氣所含酒精濃度超過每公升○點二五毫克以上之事實
      ，應堪認定。
（二）惟按「違反行政法上義務而受罰鍰、沒入或其他種類行政
      法罰之處罰時，適用本法。但其他法律有特別規定，從其
      規定。」；「本法所稱其他種類行政罰，指下列裁罰性之
      不利處分：一、限制或禁止行為之處分：．．．吊扣證照
      ，．．．。」；「一行為同時觸犯刑事法律及違反行政法
      上義務規定者，依刑事法律處罰之。但其行為應處以其他
      種類行政罰或得沒入之物而未經法院宣告沒收者，亦得裁
      處。前項行為如經不起訴處分或為無罪、免訴、不受理、
      不付審理之裁判確定者，得依違反行政法上義務規定裁處
      之。」；「本法自公布後一年施行。」，九十四年二月五
      日總統公布之行政罰法第一條、第二條第一項、第二十六
      條及第四十六條分別定有明文，故而，行政罰法業已於九
      十五年二月五日生效施行。
（三）查受處分人於前揭時地酒醉駕車之同一事實，並經員警以
      犯公共危險罪嫌移送檢察官偵辦，並經檢察官以九十五年
      度速偵字第一三二三號聲請簡易判決處刑，而由本院於九
      十五年五月一日以九十五年度中交簡字第五七三號判處罰
      金銀元二萬元，如易服勞役，以銀元三百元折算一日確定
      在案，有臺灣高等法院被告前案紀錄表一份在卷可稽，可
      見受處分人上開遭裁決罰鍰五萬二千五百元，並吊扣駕駛
      執照二十四個月等行政罰之酒駕行為係在行政罰法生效施
      行後，自應適用上開行政罰之規定。基此，受處分人上述
      酒後駕車違規之情事，除其行為應處以其他種類行政罰即
      吊扣駕駛執照二十四個月部分，亦得裁處之外，其違反行
      政法上義務而受罰鍰五萬二千五百元部分，依行政罰法第
      二十六條第一項前段規定，即應依刑事法律處罰之，不再
      爰依上揭道路交通管理處罰條例等規定裁罰之。
四、綜上所述，原處分機關交通部公路總局臺中區監理所臺中市
    監理站上開罰鍰之行政裁罰，即有未洽，故就此部分之原處
    分應予撤銷，並為不罰之諭知，而受處分人就此部分之異議
    ，為有理由。至於，原處分機關上開吊扣駕駛執照二十四個
    月之行政裁罰，依上開道路交通管理處罰條例等規定及行政
    罰第二十六條第一項但書之規定，則核無不當，附此敘明。
據上論斷，應依道路交通管理處罰條例第八十七條第二項、道路
交通案件處理辦法第二十條之規定，裁定如主文。
中    華    民    國    95    年    7     月    28    日
                  交通法庭    法  官  郭書豪
以上正本證明與原本無異
如不服本裁定應於送達後五日內向本院提出抗告狀。
                              書記官  陳美虹
中    華    民    國    95    年    7     月    28    日


司法院資訊處製作；財團法人民間司法改革基金會備份。
